臺灣臺南地方法院刑事判決　　　　　　　　　　　　　九十年度交訴字第四七二號
　　公　訴　人　臺灣台南地方法院檢察署檢察官
　　被　　　告　甲○○
　　選任辯護人　李興宣律師
右列被告因過失致死案件，經檢察官提起公訴（九十年度營偵字第二○六七號），本
院判決如左：
    主  文
甲○○因過失致人於死，處有期徒刑陸月，如易科罰金，以參佰元折算壹日。
    事  實
一、甲○○於民國九十年十月二十四日上午七時四十分許，騎乘車牌號碼ＭＷＡ－三
    八九號重型機車，沿台南縣學甲鎮紅茄里南二線，由西往東方向行駛，途經上開
    路段與紅茄里村之交岔路口時，理應注意汽車行駛時，駕駛人應注意車前狀況，
    並隨時採取必要之安全措施；及汽車行經無號誌之交岔路口，應減速慢行，作隨
    時停車之準備；汽車除行駛於單行道或指定行駛於左側車道外，在未劃標線之道
    路，應靠右行駛。但遇有特殊情況必須行駛左側道路時，除應減速慢行外，並注
    意前方來車及行人之規定。而依當時天候晴、日間自然光線充足、柏油路面、路
    面乾燥、無缺陷、道路上未有任何障礙物、視距復屬良好等情形以觀，客觀上亦
    無不能注意之情事，其竟疏於注意車前狀況，貿然以每小時六十公里以上之時速
    通過該路口。適同一時地郭□表騎乘腳踏車，沿紅茄里村路由南向北行駛，亦應
    注意車輛行駛時，駕駛人應注意車前狀況，並隨時採取必要之安全措施；車輛行
    至無號誌或號誌故障而無交通警察指揮之交岔路口，支線道車應暫停讓幹線道車
    先行；慢車行近無號誌或號誌故障及無交通警察指揮之交岔路口，應減速慢行，
    看清左右確無來車並在不妨礙汽車通行之情況下迅速通過之規定，而依當時之情
    形，又無不能注意之情事，竟亦疏於注意，於通過上開交岔路口時，仍貿然前行
    ，未注意車前狀況隨時取應變措施。由於雙方皆有上述過失，避剎皆已不及，雙
    方之車輛遂於前開交岔路口發生碰撞，郭□表因之受有「頭部受傷併瀰漫性顱內
    出血」等傷害。郭□表經送佳里綜合醫院急救後，延至九十年十月二十四日晚間
    二十二時二十分許，仍因傷重不治死亡。
二、案經臺灣臺南地方法院檢察署檢察官自動檢舉偵查起訴。
    理  由
一、訊據被告甲○○雖坦承有於右述時、地，駕車行經前開路口，並與被害人郭□表
    所騎乘之腳踏車發生碰撞之事實，然矢口否認有何過失致死之犯行，辯稱：「因
    路旁有一整塊樹林，一定要到路口才能看得到被害人之腳踏車」「被害人騎乘腳
    踏車，由右邊衝出，被告一邊減速，一方面靠左避讓，孰料被害人始終低著頭
      轉都不轉一下，而且腳踏車既不減速，亦不屑往東邊彎一下，直衝過來，實反
    常態，被告已經盡了閃避的義務」，是其駕駛行為並無過失云云。經查：被告於
    警訊中供稱：「我當時之時速約六、七十公里，約距十五公尺發現對方，心理想
    應可閃過而未煞車」「我因欲向左閃過對方以致我所騎機車右前方向燈與對腳踏
    車腳踏位置撞擊」；於檢察官偵查中供稱：「我當時的車速為六十公里」「有超
    速」「當時我想可以閃過去所以未剎車」「我閃他時，他也跟著騎過來才撞上」
    等語，足認被告行經無號誌之交叉路口未減速慢行，作隨時停車之準備。次查：
    系爭交叉路口雖有樹林阻擋被告行車之視線，然被告行經無號誌之交叉路口，本
    應減速慢行作隨時停車之準備，竟仍以時速每小時六十公里以上之時速通過前開
    路口，此有被告之警訊筆錄及檢察官偵訊筆錄可稽，被告自違反前開之規定。次
    查：二車之撞及地點在交叉路口之西南方，此可由台南縣警察局製作之道路交通
    事故調查報告表所繪現場圖所示刮地痕及現場蒐證照片可稽，而二車之撞擊點在
    被告機車之右前方及被害人腳踏車之後輪腳架處，此有現場蒐證照片可稽，如被
    告確於道路右側行駛，縱然未減速慢行，未向道路左方採取避撞措施，亦不致撞
    及被害人之腳踏車，足認被告當時，未行駛道路右側，且被害人已騎越道路中心
    處後，被告仍意圖超越，致撞及被害人之腳踏車後輪腳架處。故被告辯稱其無過
    失云云，顯係事後卸責之詞不足採信。
二、而被害人因本件車禍而死亡，有佳里綜合醫院九十年十月二十六日診斷證明書一
    紙，亦經檢察官督同檢驗員相驗屬實，並製有勘驗筆錄、驗斷書、相驗屍體證明
    書各一份在卷足憑。
三、按汽車行駛時，駕駛人應注意車前狀況，並隨時採取必要之安全措施；次按汽車
    行經無號誌之交岔路口，應減速慢行，作隨時停車之準備；又按汽車在未劃標線
    之道路，應靠右行駛，道路交通安全規則第九十四條第三項、第九十三條第一項
    第四款、第九十五條，分別定有明文。本件被告駕車於道路上行駛，本應注意上
    開道路交通安全規則，而案發當時，天候晴、日間自然光線充足、柏油路面、路
    面乾燥、無缺陷、道路上未有任何障礙物、視距復屬良好等情形以觀，復有台南
    縣警察局道路交通事故調查報告表載明可考，據此判斷，客觀上亦無不能注意之
    情事，其竟疏於注意車前狀況，貿然行駛，致與被害人所騎乘之腳踏車相撞，是
    被告之駕駛行為，顯有過失。
四、況本件經送台灣省台南區行車事故鑑定委員會鑑定及台灣省車輛行車事故覆議鑑
    定委員會覆議結果，亦認被告行經無號誌交叉路口，未減速慢行，未注意車前狀
    況，閃避失當，係本件車禍之肇事原因，則有該委員會九十年十一月二十三日南
    鑑字第九○一三九五號函及所附之鑑定意見書與九十一年三月四日府覆議字第九
    一○一三一號各一份附卷可參，此益證被告駕車肇事致被害人死亡之行為，確有
    過失無疑。
五、次按：車輛之駕駛人應注意車前狀況，並隨時採取必要之安全措施；車輛行至無
    號誌或號誌故障而無交通警察指揮之交岔路口，支線道車應暫停讓幹線道車先行
    ；慢車行近無號誌或號誌故障及無交通警察指揮之交岔路口，應減速慢行，看清
    左右確無來車並在不妨礙汽車通行之情況下迅速通過，道路交通安全管理條罰條
    例九十四條第三項、第一百零二條第一項第二款前段、第一百二十五條第二款分
    別定有明文。而被告行駛之東西向南二線路寬八點二公尺，被害人行經之南北向
    茄里村路南方路寬六點二公尺，北方縮減為四點三公尺，顯見被告行駛之南二線
    係幹線道，被害人行駛之茄里村路係支線道。被害人郭□表行經前開支線道路口
    ，依當時之情形，並無不能注意之情事，竟亦疏於注意，未禮讓被告行，以致被
    告避剎不及進而肇事，與有過失，前開鑑定及覆議意見書雖未提起此處，然亦認
    定被害人行車亦有疏失。
六、查被害人騎乘腳踏車，行經上述無號誌交岔路口，穿越道路未注意左右來車，亦
    係本件車禍之肇事原因，雖亦有前述鑑定意見書載明可證，然被告之前述過失，
    既與告訴人之過失，併合而為本件車禍肇事之原因，故告訴人之過失或可供做量
    刑時之斟酌，但被告之刑責則不能因此相扺而獲得免除。
七、末查，本件告訴人係因此次車禍而死亡，故被告之過失駕車行為，與被害人之死
    亡結果間，復具有相當因果關係，是本件事證已甚明確，被告過失致死之犯行堪
    予認定。
八、末查：被告之辯護人雖於最後言詞辯論中主張被告患有精神分裂症，長期在成大
    醫院就醫等語，且被告並於當日本院訊問中似無法瞭解本院之訊問，而均委由辯
    護人代為應答。然查：被告於肇事當日，仍能如正常之人一般騎乘機車，並於陸
    續之警訊、檢察官偵查、本院九十一年一月十四日審理中均能如常人般正常應答
    ，足認被告於肇事之日起，並無心神喪失或心神耗弱之情狀，附此敘明。
九、核被告甲○○所為，係犯刑法第二百七十六條第一項前段之過失致死害罪，本院
    審酌被告之生活狀況、品行、智識程度、犯罪所生之危險、被告之過失程度、被
    害人生死亡之結果，及被告肇事後，雖未與告訴人就民事損害賠償事宜，達成和
    解，然已由財團法人汽車交通事故特別補償基金，補償被害人親屬一百二十四萬
    七千元整，被害人之疏失行為，亦係本件車禍之肇事原因等情，及被告犯後仍矯
    言掩飾犯行，不知悔改等一切情狀，量處如主文所示之刑，並諭知易科罰金之折
    算標準，以資懲儆。
據上論斷，應依刑事訴訟法第二百九十九條第一項前段，刑法第二百七十六條第一項
前段、第四十一條第一項前段，罰金罰鍰提高標準條例第一條前段、第二條，判決如
主文。
中      華      民      國      九十一      年      四      月    十一  日
                                臺灣臺南地方法院交通法庭
                                    法  官  蔡  直  青
右正本證明與原本無異。
如不服本判決，應於判決送達後十日內向本院提出上訴狀( 應附繕本 )。
                                    書記官  孫  鈴  堯
中      華      民      國      九十一      年      四      月    十一  日
附錄本案論罪科刑法條全文：
中華民國刑法第二百七十六條
 (過失致死罪)
因過失致人於死者，處二年以下有期徒刑、拘役或二千元以下罰金。
從事業務之人，因業務上之過失犯前項之罪者，處五年以下有期徒刑或拘役，得併科
三千元以下罰金。
